臺灣屏東地方法院刑事判決
111年度訴字第214號
                      111年度訴字第215號
公  訴  人  臺灣屏東地方檢察署檢察官
被      告  陳富揚


            吳沅騰



上一人  之
選任辯護人  蔡函諺律師
被      告  林俊逸


上列被告因傷害等案件，經檢察官追加起訴（110年度偵字第619
6號）及提起公訴（同案號），本院合併審理並判決如下：
    主  文
陳富揚共同犯加重重利未遂罪，處有期徒刑陸月，如易科罰金，
以新臺幣壹仟元折算壹日；未扣案之犯罪所得新臺幣壹仟伍佰元
沒收，於全部或一部不能沒收或不宜執行沒收時，追徵其價額。
吳沅騰共同犯加重重利未遂罪，處有期徒刑肆月，如易科罰金，
以新臺幣壹仟元折算壹日。
林俊逸共同犯加重重利未遂罪，處有期徒刑肆月，如易科罰金，
以新臺幣壹仟元折算壹日。
    事  實
一、陳富揚基於乘他人急迫之處境貸以金錢，而取得與原本顯不
    相當重利之犯意，於民國109年11月底之某日，在址設高雄
    市○○區○○路00號之「統一超商美庄門市」內，乘林宥均（原
    名林宜楠）急迫而需錢孔急之情況下，借貸予林宥均新臺幣
    （下同）3萬元，預扣利息1萬元，林宥均實際上僅取得2萬
    元，並約定每日須償還本金加利息共1千元，30日後連同本
    金加上利息需還款3萬元，林宥均並簽發票面金額10萬元之
    本票及借據各1張供作擔保，陳富揚可從中獲取月利率為50%
    【計算式：10,000（利息)÷20,000（本金）×100%＝50%)】，
    換算年利率約為608.33%【計算式：10,000（利息）÷20,000
    （本金)÷30日（月）×365日（年）×100%＝608.33%】之顯不
    相當高額利息。
二、其後林宥均僅償還3日之本金加利息共計3千元後，即未依約
    還款，陳富揚乃與林宥均相約於109年12月9日17時許在高屏
    大橋下某處見面處理上開借款債務，陳富揚夥同吳沅騰及林
    俊逸駕車到場後，改由林俊逸駕車搭載林宥均、陳富揚至址
    設屏東縣○○鎮○○路00號明日之星KTV，吳沅騰則駕駛林宥均
    所有之車牌號碼000-0000號自用小客貨車（下稱本案車輛）
    一同前往該KTV。嗣陳富揚、吳沅騰、林俊逸及林宥均進入
    明日之星KTV之A3包廂後，陳富揚即要求林宥均簽立讓與其
    本案車輛之讓渡書予己供作積欠債務之擔保，林宥均不從，
    陳富揚為收取顯不相當之重利，而吳沅騰及林俊逸則均可預
    見本案車輛之價值高於林宥均所積欠陳富揚之債務，在未確
    認陳富揚對林宥均之債權額及本案車輛之價值前，以傷害之
    方法使林宥均簽立本案車輛讓渡書予陳富揚供作積欠債務之
    擔保，可能會使陳富揚取得與原本顯不相當重利，竟仍基於
    該情況縱使發生亦不違背其等本意之不確定故意，與陳富揚
    共同基於以傷害之方法取得與原本顯不相當重利之犯意聯絡
    ，由陳富揚徒手毆打林宥均之臉部，並持拖鞋甩拍林宥均之
    臉部，致林宥均受有左眼瞼及眼周圍區域鈍傷等傷害，吳沅
    騰及林俊逸則在旁觀看陳富揚毆打林宥均，並喝令林宥均簽
    立本案車輛讓渡書，而後林宥均因未能聯繫其胞姊林敬芳至
    現場還款，迫不得已始簽立本案車輛讓渡書予陳富揚作為積
    欠債務之擔保，陳富揚、吳沅騰及林俊逸未能取得重利利息
    而未遂。
三、案經林宥均訴由屏東縣政府警察局潮州分局報告臺灣屏東地
    方檢察署檢察官偵查起訴。　
    理  由
壹、程序部分
一、按於第一審辯論終結前，得就與本案相牽連之犯罪或本罪之
    誣告罪，追加起訴，刑事訴訟法第265條第1項定有明文。又
    分別提起之數宗訴訟，其訴訟標的相牽連或得以一訴主張者
    ，法院得命合併辯論。命合併辯論之數宗訴訟，得合併裁判
    ，民事訴訟法第205條第1項、第2項定有明文。則刑事訴訟
    法本對於同一被告犯數罪之相牽連案件，為減少不必要之程
    序勞費，基於訴訟經濟而得依追加起訴方式合併審理、辯論
    及裁判；而上開民事訴訟法規定，亦係基於相同考量，得將
    相牽連之數宗訴訟合併辯論與合併裁判。因此，刑事訴訟程
    序就分別起訴之相牽連案件，雖無如同前述民事訴訟法之明
    文，惟分別起訴之同一被告犯數罪案件，如無礙於真實之發
    現，且不妨害被告之防禦權益，而更有益於訴訟資源妥適分
    配，自得類推適用民事訴訟法第205條第1項、第2項之規定
    ，而貫徹刑事訴訟法追加起訴之立法意旨，將前後兩訴合併
    審理及合併裁判。查被告陳富揚前因違反槍砲彈藥刀械管制
    條例等案件經檢察官起訴後，以110年度訴字第195號繫屬本
    院審理，嗣檢察官於該案第一審辯論終結前，就被告陳富揚
    涉嫌傷害等部分，認與其前開已提起公訴部分具有一人犯數
    罪之相牽連犯罪關係並追加起訴，而以110年度訴字第214號
    繫屬本院審理，於法並無不合，又檢察官就被告吳沅騰、林
    俊逸涉嫌傷害等部分提起公訴，以110年度訴字第215號繫屬
    本院審理，對照110年度訴字第214號、第215號之起訴書，
    有部分犯罪事實相同，如予合併審理及裁判，當能減少當事
    人之訟累，及節省耗費無益之司法資源，且無礙於真實之發
    現，並不妨害被告之防禦權益，復經本院於審理時，告知合
    併審理意旨，檢察官、被告及辯護人皆表示無意見（見本院
    214卷第73頁、215卷第125-126頁），爰就本院110年度訴字
    第214號、第215號案件，予以合併審理及合併裁判。
二、證據能力
　㈠被告吳沅騰及其辯護人固爭執證人林宥均於警詢之陳述不具
    證據能力（見本院111年度訴字第215號卷《下稱本院215卷》
    第69-70頁），惟此部分既均未經本院執之作為認定被告吳
    沅騰犯罪事實之證據，自無論述其證據能力之必要。
　㈡被告吳沅騰及其辯護人復爭執證人林宥均於偵查中之陳述不
    具證據能力（見本院215卷第69-70頁）。惟按「被告以外之
    人於偵查中向檢察官所為之陳述，除顯有不可信之情況者外
    ，得為證據」，刑事訴訟法第159條之1第2項定有明文，此
    當為首揭傳聞法則之例外。又被告以外之人於偵查中向檢察
    官所為之陳述，就本件被告而言，事實上難期有於檢察官偵
    查中行使反對詰問權之機會，是該等陳述應屬未經完足調查
    之證據，但非謂無證據能力。申言之，如於審理時使被告或
    其辯護人得針對該被告以外之人於偵查中向檢察官所為之陳
    述，有補足行使反對詰問權之機會，即非不容許該被告以外
    之人於偵查中向檢察官所為之陳述作為證據（參見最高法院
    95年度台上字第6675號判決意旨）。經查，證人林宥均於偵
    查中以證人之身分具結向檢察官所為之陳述，被告吳沅騰於
    檢察官偵查中固未對上開證人詰問或與之對質，但依前開說
    明，此並非意指上開證人於偵查中之陳述無證據能力，應僅
    係屬於未經完足調查之證據而已。嗣於本院審理時，被告吳
    沅騰之辯護人業已針對上開證人於偵查中所為陳述，對上開
    證人行交互詰問，當已補足被告吳沅騰行使反對詰問權之機
    會，自不得再執被告吳沅騰未於偵查中對上開證人詰問或與
    其對質為辯。再者，就上開證人於偵查中陳述時之外部客觀
    情況，復查無其他客觀情況上顯不可信之情形，揆諸首揭法
    律規定，上開證人於偵查中所為之證述當有證據能力，被告
    吳沅騰及其辯護人主張無證據能力云云，自容無足取。
　㈢本件下開其餘資以認定事實之供述證據，檢察官、被告陳富
    揚、吳沅騰、林俊逸（下合稱被告3人）及被告吳沅騰之辯
    護人於本院審理時均不爭執證據能力（見本院111年度訴字
    第214號卷《下稱本院214卷》第44頁、215卷第69-70、85頁）
    ，本院復審酌各該證據作成時並無違法及證明力明顯過低之
    瑕疵等情況，認為適當，是未爭執之供述證據，具有證據能
    力。另本案資以認定犯罪事實之非供述證據，均與本案事實
    具有自然關聯性，核屬書證、物證性質，且檢察官、上開被
    告及其等辯護人於本院審理時對該等證據能力亦表示不爭執
    （同上卷頁），又查無事證足認有違背法定程式或經偽造、
    變造所取得等證據排除之情事，應均具有證據能力。
貳、實體部分
一、事實認定所憑之證據及理由： 　　
　㈠關於犯罪事實欄一部分：
　　訊據被告陳富揚固坦承其有於上開時、地，貸與告訴人林宥
    均3萬元等事實，惟否認有何重利犯行，辯稱：借錢當時我
    是拿3萬元現金給林宥均，我跟林宥均沒有約定好利息要怎
    麼算，我借錢給林宥均沒有任何好處，只是朋友相挺而已云
    云（見本院214卷第43頁）。經查：
  ⒈被告陳富揚有於前揭時、地借款予告訴人林宥均3萬元之事實
    ，業據被告陳富揚坦承不諱（見警卷第13頁；偵卷第44頁；
    本院214卷第43頁），此部分核與告訴人於警詢、偵查及本
    院審理時證述借款過程相符，是此部分事實首堪認定。
  ⒉被告陳富揚乃乘告訴人急迫之際，而借款予告訴人，向告訴
    人收取重利之情，有下列證據可證：
　⑴證人即告訴人林宥均於警詢時證稱：我跟對方借3萬元，實際
    只拿到2萬元，一天還1,000元，分30期把錢還完，等於利息
    錢是1萬元，有簽立本票及借據等語（見警卷第53-54頁）；
    於偵查中證稱：我當時要借3萬，實拿2萬等語（見偵卷第55
    頁）；於本院審理時證稱：我跟陳富揚借3萬元，他實際交
    給我2萬元，一天還1,000，還一個月等語（見本院214卷第9
    4、103頁），審酌證人林宥均就其向被告陳富揚借款所實際
    取得之借款金額、利息計算方式、簽發之票據及文件、繳付
    利息之方式等節，前後證述內容一致，佐以被告陳富揚亦陳
    稱：我跟林宥均沒有過節等語（見本院214卷第43頁），故
    就其與告訴人之間之借貸是否有收取利息，衡情告訴人實無
    設詞誣陷被告陳富揚之必要與動機，復經其具結擔保證言之
    真實性，更無需甘冒較被告陳富揚所涉本案罪責更重之偽證
    罪處罰之風險，仍執意虛構上開事實而欲入被告陳富揚於罪
    之理，再參以被告陳富揚前於警詢時供稱：我有跟他說他一
    天至少要還我1,000元等語（見警卷第12頁），亦堪以佐證
    證人林宥均上開證稱每日需繳付1,000元等情，應非虛言。
　⑵被告陳富揚雖於警詢、偵訊及本院準備程序中均辯稱沒有收
    取利息等語，但：
　①其於本院審理期日則改稱「利息是林宥均口頭上跟我約定的
    ，我沒有限制他一定要多少」、「他自己約定多少我也不記
    得，但是我有跟他說他有錢要還我，或是我急用錢時他要還
    我」等語（見本院214卷第111頁），關於是否有約定利息一
    節，已有矛盾。
　②被告陳富揚供稱與告訴人不熟（見本院214卷第111頁），卻
    一再辯稱「沒有收取利息」或「告訴人說貨拿回來有賺錢，
    會多還我一點」等語（見警卷第13頁），願意沒有好處貸款
    給告訴人或任由告訴人自己決定給付多少利息給被告，顯與
    常理不符。
　③關於為何於案發時向告訴人索討：被告陳富揚於審理中先稱
    「我沒有跟他約定什麼時候要還錢，但是我有講如果我需要
    用到錢他要還我」、「案發時我需要這筆錢」等語（見本院
    214卷第113-114頁），表示沒有約定還款期間與方式，案發
    時是因為自己缺錢才索討，但隨即改稱「我一開始沒有跟他
    催討，是林宥均主動跟我聯繫說他不還我這筆錢的，我才向
    他催討的」等語（見本院214卷第114頁），改稱是因告訴人
    表示不要還了，其才想向告訴人催討，其辯解顯然前後矛盾
    。
　④承上，被告陳富揚卻於警詢中供稱「我有跟他說他一天至少
    要還我1千塊」、「告訴人只還款2次，只有還第一天與第二
    天，後面就沒有按期還錢了」等語（見警卷第12-13頁），
    可見其確實有舆告訴人約定還款日期，且還款方式是「每天
    一千元」，核與告訴人一再指證之情節相符，可見告訴人之
    證述非虛。
　⑤被告陳富揚供稱告訴人有表明是欠缺資金購買營業所需的衣
    物，才向其借款，且稱告訴人有表示要等到貨拿回來有賺錢
    會多還一些等語（見警卷第13-14頁），且於審理中供承從1
    09年11月底出借該筆款項，到本件案發的12月9日間，不過1
    0日期間，被告陳富揚就急於夥同另兩名被告向告訴人施暴
    催討欠款。但，衡情告訴人向被告陳富揚貸得款項後，尚需
    訂購衣物、收取衣物、分批出售衣物後，才可能償還該筆欠
    款，但被告陳富揚卻從貸款隔日起就每日向告訴人索討1千
    元，且於出借不過10日就違反原本「每天還1千元」之約定
    ，要求告訴人全額償還。足徵證人即告訴人所稱，與被告陳
    富揚是約定從借款的隔日起，每日償還1千元，共計30天等
    語可信。
　⑥承上，若非為圖重利，被告陳富揚與告訴人並非熟識，更無
    深交，當無理由於任何擔保之狀況下出借款項給告訴人；又
    ，若果僅為貸款供告訴人購買貨品出售，衡情自應約定相當
    期限或告訴人出售貨品完畢後，再行一次償還欠款，而無理
    由要求告訴人從貸款隔日起就要每日償還1千元，此項還款
    方式，顯然無助於告訴人欠缺資金購買貨品以待出售獲利之
    需求，故被告陳富揚顯非基於協助告訴人購買貨品出售之動
    機出借款項，而可徵證人即告訴人所證，與被告陳富揚約定
    貸款3萬元，實得2萬元，並約定從貸款隔日起每天償還1千
    元等語可信。
　⑶是由告訴人上開⑴證述情節可知，其向被告陳富揚借款3萬元
    ，預扣利息1萬元後，實際取得之借款金額僅2萬元，每日須
    償還本金加利息共1千元，足見月利率為50%【計算式：10,0
    00（利息）÷20,000（本金）×100%＝50%)】，換算年利率約6
    08.33%【計算式：10,000（利息）÷20,000（本金）÷30日（
    月）×365日（年）×100%＝608.33%】，上開借款利率，不僅
    遠高於民法第203條所定週年利率為5%之法定利率，及同法
    第205條所定之約定週年利率最高為16%之限制，且以民間借
    貸利息通常為月利率2、3分（即年利率24%、36%），或當舖
    業法第11條第2項所定年利率最高不得超過30%之規定而論，
    被告陳富揚所約定之年利率亦高出數十倍。審諸我國目前低
    利率時代之社會經濟狀況、金融業與一般民間利率、民法及
    當舖業法有關利率之規定，被告陳富揚以上開年利率向告訴
    人林宥均收取利息，顯較一般債務之利息有特殊超額，自屬
    「與原本顯不相當之重利」甚明。
　⑷按刑法第344條係規定以乘他人急迫輕率或無經驗貸以金錢或
    其他物品，而取得與原本顯不相當之重利者，為其構成要件
    ，而所謂「急迫」，係指借款人因故急需金錢或其他物品而
    面臨經濟上壓力，陷入惶然之窘境而言。又消費借貸乃社會
    常見之交易型態，借用人借款之理由雖有多端，而難一概論
    之，惟向他人借款本需承擔利息，為避免因借款造成經濟上
    之負擔加重，理性之人無不審慎比較各個借款機構是否需提
    供擔保、要求債信、利息數額等情，以決定是否及向何人借
    款，明知貸與人要求高額利息，而仍願向其借款，實非事理
    之常，或因已不符合其他借款機構要求之債信擔保條件，或
    因急於用錢以度燃眉之急，核均與刑法第344條所指「急迫
    」要件相符，故除有積極證據足認借用人所述借款原因確無
    「急迫」之情，衡諸常情，自願承擔高額利息而向他人借款
    ，自與「急迫」之要件相符。
　⑸就本案借款之緣由，證人林宥均於警詢時證稱：因為我手機
    被駭客入侵，我跑去找國華徵信社，請他們幫我檢測手機有
    沒有被駭客駭入，他們說要8千塊，我為了這8千塊去借高利
    貸，我身上沒錢，因為有急迫需要，才向對方借高利貸，我
    因為信用卡被盜刷，卡片被凍結，所以無法跟銀行借錢等語
    （見警卷第59頁），於本院審理時證稱：我的手機被駭客入
    侵、被盜刷，還有那時候的工作需求，所以才去借高利貸等
    語（見本院214卷第92-93頁），而告訴人向被告陳富揚借款
    之週年利率高達百分之608.33，已如上述，衡諸一般具有正
    常智識之人，若非財務狀況陷於急迫、無奈、窘迫之情形下
    ，豈可能願意支付如此高昂之利息，倘若告訴人尚有其他方
    式可解決燃眉之急，自無可能向被告陳富揚借款，足徵告訴
    人係面臨循正常管道無法借貸之窘境，然因有籌措檢修手機
    費用及工作所需資金等急迫之需求，在不得已之情況下，始
    負擔較銀行、民間當舖借款利率高出數十倍之利息而向被告
    陳富揚借款，足認被告陳富揚確係於告訴人急迫而需款孔急
    之際，貸以金錢並收取重利，其有乘人急迫而貸以金錢，並
    取得與原本顯不相當之重利犯行，應屬明確。
　㈡關於犯罪事實欄二部分：
　　訊據被告3人固坦承其等有於上開時間，與告訴人林宥均一
    同前往明日之星KTV之A3包廂，且告訴人林宥均有簽立本案
    車輛讓渡書等事實，惟均否認有何加重重利未遂犯行，被告
    陳富揚僅坦承傷害犯行，辯稱：我沒有放高利貸云云（見本
    院214卷第75、123頁）；被告吳沅騰辯稱：到明日之星KTV
    後，我進去唱歌，具體他們在談什麼我也不清楚，我也不清
    楚有沒有人打林宥均，因為我專注在唱歌云云（見本院215
    卷第68、173頁）；被告林俊逸則一度坦承犯行（見本院215
    卷第84、127、143頁），然嗣後即否認犯行（見本院215卷
    第174頁），辯稱：我沒有出手打云云（見本院215卷第127
    頁）。經查：
　⒈被告3人有於上開時間，與告訴人林宥均一同前往明日之星KT
    V之A3包廂，被告陳富揚確有毆打告訴人林宥均，致告訴人
    林宥均因而受有左眼瞼及眼周圍區域鈍傷等傷害，告訴人林
    宥均並有簽立本案車輛讓渡書等事實，為被告3人所不爭執
    ，核與證人即告訴人林宥均、證人林敬芳於警詢、偵查及本
    院審理時之證述相符，並有明日之星KTV之監視器影像截圖
    、林宥均臉部傷勢照片、本案車輛照片、長庚醫療財團法人
    高雄長庚紀念醫院診斷證明書、公路監理電子閘門-車號查
    詢汽車車籍資料等件在卷可稽，是此部分事實堪以認定。
　⒉按共同正犯之成立，祇須具有犯意之聯絡，行為之分擔，既
    不問犯罪動機起於何人，亦不必每一階段犯行，均經參與；
    共同正犯係指共同實行犯罪行為之人，在共同意思範圍內，
    各自分擔犯罪行為之一部，相互利用他人之行為，以達其犯
    罪之目的，其成立不必其全體均參與實行犯罪構成要件行為
    ，參與犯罪構成要件行為者，固為共同正犯，以自己共同犯
    罪之意思，參與犯罪構成要件以外之行為，或以自己犯罪之
    意思，事前同謀，而由其中一部分實行犯罪行為者，亦均應
    認係共同正犯，使之對於全部行為所發生之結果，負同一罪
    責。又查共同正犯於合同意思範圍內，組成一共犯團體，團
    體中任何一人之行為，均為共犯團體之行為，他共犯均須負
    共同責任，初無分別何一行為係何一共犯實行之必要（最高
    法院98年度台上字第4104號、98年度台上字第4768號判決意
    旨參照）。再刑法第13條第1項明定：行為人對於構成犯罪
    之事實，明知並有意使其發生者為故意；同條第2項明定：
    行為人對於犯罪之事實，預見其發生，而其發生並不違背其
    本意者，以故意論。蓋以認識為犯意之基礎，無認識即無犯
    意之可言，但不論其為「明知」或「預見」，皆為故意犯主
    觀上之認識，只是認識之程度強弱有別，行為人有此認識進
    而有「使其發生」或「任其發生」之意，則形成犯意，前者
    為確定故意（直接故意），後者為不確定故意（間接故意）
    。即刑法第13條第2項之不確定故意（學理上亦稱間接故意
    、未必故意），法條中「預見」二字，乃指基於經驗法則、
    論理法則，可以預料得見如何之行為，將會有一定結果發生
    之可能，亦即行為人，對於構成犯罪之事實（包含行為與結
    果，即被害之人、物和發生之事），預見其發生，而此發生
    不違背本意，存有「認識」及容任發生之「意欲」。是以，
    直接故意須對構成要件結果實現可能性有「相當把握」之預
    測；而間接故意則對構成要件結果出現之估算，祇要有一般
    普遍之「可能性」即為已足。
　⒊查證人林宥均於偵查中證稱：在明日之星KTV時，陳富揚打我
    ，其他人在旁邊看陳富揚打我，其他人叫我趕快簽一簽讓渡
    書，簽完就沒事了，我最後有簽讓渡書，他們才讓我走，他
    們逼我簽讓渡書等語（見偵卷第54-55頁），於本院審理時
    證稱：在KTV裡陳富揚有動手打我臉，吳沅騰、林俊逸在旁
    邊有協助要我簽讓渡書，他們沒有動手，他們只有一起說簽
    讓渡書之類的，我當下有很害怕，包廂裡面我一個人，他們
    三個人，在KTV這段期間都在喬債務的事情，其他二位被告
    都有看到我被陳富揚打，從KTV出來沒有馬上報警因為我去
    驗傷，我知道我這台車價值遠高於3萬元，我在那件事情之
    後也受傷了，車貸也繳不出來，所以去年時有把車子交給車
    貸公司去法拍，法拍的金額我忘記是13萬多還是16萬多了，
    車子還沒修好就已經拍賣10幾萬等語（見本院214卷第93-96
    、99-102頁），其先後所證就被告陳富揚有於上開KTV毆打
    其致其成傷，及就被告吳沅騰、林俊逸均在旁觀看並喝令林
    宥均簽立本案車輛讓渡書等節均為一致，核與證人即同案被
    告林俊逸於本院審理時證稱；陳富揚有跟我講要跟林宥均討
    債務，講讓渡書的事情時，陳富揚、吳沅騰有罵林宥均，我
    們三個叫他讓渡書趕快簽一簽，後來林宥均有簽讓渡書等語
    相符（見本院214卷第83-84頁），足證告訴人所言非虛。
　⒋又參以被告吳沅騰自承：當時我有在場，我知道陳富揚有拿
    讓渡書給他簽，是陳富揚與林宜楠（即林宥均）的借貸關係
    ，陳富揚跟林宥均說你就把讓渡書簽一簽，車子我們開走，
    到時候你錢還了車子自然會還給你，我開林宥均的車去明日
    之星KTV，要離開明日之星KTV的時候，我把車子開到陳富揚
    的租屋處等語（見警卷第24、26頁；本院215卷第68-69頁）
    ，及被告林俊逸自承：陳富揚有跟我講要跟林宥均討債務的
    事情，我去載陳富揚過去高屏大橋路上就跟我講了，我叫林
    宥均把車子讓渡書簽一簽，把錢的問題處理好，簽讓渡書的
    意思就車子讓給陳富揚，車子變成陳富揚的，我大概知道這
    台車長什麼樣子、幾年份的車、價值多少，我會知道是因為
    我有開過車子，我不清楚林宥均欠陳富揚多少錢，拿了一樣
    價值5萬元的東西，只欠3萬元，差額要給，陳富揚沒有約定
    說要給差額，差價我不知道會怎麼處理等語（見本院214卷
    第80、87-88、90頁、215卷第85頁），是被告吳沅騰、林俊
    逸均知悉被告陳富揚與告訴人間存有債權債務關係，亦知悉
    被告陳富揚要求告訴人簽立本案車輛讓渡書係為供作積欠債
    務之擔保，又依告訴人證述本案車輛經拍賣而以十餘萬元拍
    定，且被告吳沅騰、林俊逸均曾看過本案車輛，被告吳沅騰
    、林俊逸當知本案車輛具有相當之價值，其等可預見本案小
    客貨車之價值高於告訴人所積欠被告陳富揚之債務，惟其等
    仍未加以確認被告陳富揚對告訴人之債權額及本案車輛之價
    值，共同以前揭手段參與被告陳富揚上開逼迫還債過程，足
    認被告吳沅騰、林俊逸對於即使被告陳富揚是向告訴人索討
    與本金顯不相當之重利，或被告陳富揚嗣後以本案車輛抵債
    之結果，會獲得與本金顯不相之利息，抱持著無所謂之容任
    態度，均有加重重利之不確定故意至明，並與被告陳富揚間
    有犯意聯絡及行為分擔，被告3人就此部分加重重利未遂犯
    行應成立共同正犯無誤。
　㈢綜上所述，本案事證明確，被告3人上開犯行堪以認定，均應
    依法論科。
四、論罪科刑：
　㈠按利息既係由本金支分出之從權利，故在刑法修正刪除連續
    犯與常業重利罪之規定後，刑法第344條規定之重利罪，即
    應按行為人金錢消費借貸契約之件數，計算其所犯罪數，故
    貸放款項後，其後雖有再次收取重利行為，惟該各次收取重
    利均本於該金錢消費借貸契約而生，僅能論以接續犯之一罪
    。另以強暴、脅迫、恐嚇、侵入住宅、傷害、毀損、監控或
    其他足以使人心生畏懼之方法取得前條第1項之重利者，處6
    月以上5年以下有期徒刑，得併科50萬元以下罰金，刑法第3
    44條之1第1項定有明文，考其立法理由意旨已闡明行為人如
    以取得重利為目的，而以強暴、脅迫、恐嚇、侵入住宅、傷
    害、毀損、監控或其他足以使人心生畏懼之方法為之者，縱
    其行為尚合於傷害罪、妨害自由罪、強制罪、恐嚇危害安全
    罪或侵入住宅罪等情形，然已結合為刑法第344條之1第1項
    之加重重利罪，不再論以上開各罪，故加重重利行為所涉及
    之強暴、恐嚇、脅迫、毀損等行為方法，自不另論罪。又上
    開各部分既係因皆有貸放款項之重利行為，而基於單一犯罪
    決意，利用同一事由反覆予以催討，各應視為數個舉動之接
    續施行，此部分前階段之重利行為與後階段以不法手段取得
    重利之加重重利行為，合為包括之一行為予以評價，而論以
    較重之刑法第344條之1之加重重利罪之接續犯始為合理（最
    高法院110年度台上字第2221號判決意旨參照）。
　㈡是核被告3人所為，均係犯刑法第344條之1第2項、第1項之加
    重重利未遂罪，公訴意旨認被告3人各自所為係犯刑法第344
    條第1項、第277條第1項、第304條第1項罪嫌，尚有未洽，
    惟此部分業經蒞庭檢察官當庭更正起訴法條（見本院214卷
    第73頁、215卷第125頁），本院自無庸再行諭知變更。
　㈢被告3人就上開犯行，有犯意聯絡及行為分擔，應論以共同正
    犯。
　㈣被告3人就上開犯行，已著手於加重重利行為之實行而不遂，
    為未遂犯，而其所生危害既較既遂犯輕，爰均依刑法第25條
    第2項之規定減輕其刑。
　㈤爰以行為人之責任為基礎，審酌被告陳富揚年輕力強不思以
    正當方式獲取財產利益，為圖不法厚利，竟趁告訴人需款孔
    急之際貸予金錢而收取高額利息，導致告訴人深陷鉅額利息
    之泥沼而痛不欲生經濟狀況惡化，亦危害經濟交易秩序，嗣
    後並因告訴人積欠款項無力償還，竟與被告吳沅騰、林俊逸
    再以上揭方式侵害告訴人之權利，造成告訴人受有精神及身
    體上之痛苦，其等所為殊值非難，兼衡被告陳富揚本案所貸
    放及收取之利息數額及規模，以及被告3人之前科素行（見
    卷附臺灣高等法院被告前案紀錄表）、於本案犯罪之角色分
    工（被告陳富揚為主導地位，被告吳沅騰、林俊逸受被告陳
    富揚指示）、地位、犯罪之情節、手段、被告3人犯後就上
    開犯行是否坦認具悔意之程度，暨渠等於本院審理時自述之
    教育程度、工作、經濟狀況、家庭生活狀況（見本院214卷
    第123-124頁、215卷第176頁）及檢察官對量刑之意見等一
    切情狀，分別量處如主文所示之刑及諭知易科罰金之折算標
    準。
五、沒收部分：
　㈠按犯罪所得，屬於犯罪行為人者，沒收之。前二項之沒收，
    於全部或一部不能沒收或不宜執行沒收時，追徵其價額。刑
    法第38條之1第1項前段、第3項分別定有明文。查被告陳富
    揚已收取告訴人交付3日之本金及利息共計3,000元，業據告
    訴人證述在卷（見本院214卷第103頁），且為被告陳富揚所
    不爭執（見本院214卷第119-120頁），以月利率50%計算，
    取得之重利利息為1,500元，已如前述，核屬被告陳富揚本
    案之犯罪所得，此部分雖已包含於被告陳富揚於借款當下所
    預扣之1萬元內（至其餘預扣之8,500元利息，係告訴人嗣後
    有無依照借款契約履行之問題，且因被告陳富揚尚未實際取
    得，亦非屬其犯罪所得），然因未扣案，亦未合法發還被害
    人，仍應依上開規定於被告陳富揚所犯罪刑項下宣告沒收，
    於全部或一部不能沒收或不宜執行沒收時，追徵其價額。
　㈡次按借款人於貸款時簽發之本票、支票及所提供借據等，既
    係用以供擔保，則借款人於償還借款時，被告本應將借款人
    供擔保之票據、借據等歸還予借款人，此等供擔保用之票據
    、借據等自非屬被告因犯罪所生或所得之物（最高法院91年
    度台上字第5732號、87年度台上字第334號判決意旨參照）
    。未扣案由告訴人簽立之本票、借據及本案車輛讓渡書，均
    為告訴人用以擔保還款而交予被告陳富揚之物，被告陳富揚
    取得該等物品，係供作清償借款本息擔保之用，俟告訴人日
    後清償借款本息，被告陳富揚仍需將該等物品返還告訴人，
    自難認係被告陳富揚犯罪所得之物而屬被告陳富揚所有，爰
    不予宣告沒收。
據上論斷，應依刑事訴訟法第299條第1項前段，判決如主文。
本案經檢察官鍾佩宇追加起訴及提起公訴，檢察官何克昌、洪綸
謙到庭執行職務。
中　　華　　民　　國　　111 　年　　11　　月　　11　　日
                  刑事第三庭  審判長法  官  莊鎮遠
                                    法  官  吳昭億
                                    法  官  曾思薇
以上正本證明與原本無異。
如不服本判決應於收受判決後20日內向本院提出上訴書狀，並應
敘述具體理由；其未敘述上訴理由者，應於上訴期間屆滿後20日
內向本院補提理由書（均須按他造當事人之人數附繕本）「切勿
逕送上級法院」。
中　　華　　民　　國　　111 　年　　11　　月　　11　　日
                                    書記官  盧建琳 
附錄論罪科刑法條： 　　　　　　　　　　　　　　　　　　
中華民國刑法第344條之1
以強暴、脅迫、恐嚇、侵入住宅、傷害、毀損、監控或其他足以
使人心生畏懼之方法取得前條第1項之重利者，處6月以上5年以
下有期徒刑，得併科50萬元以下罰金。
前項之未遂犯罰之。